【裁判字號】    92,台非,170
【裁判日期】    920522
【裁判案由】    違反家庭暴力防治法
【裁判全文】
最高法院刑事判決                                九十二年度台非字第一七○號
    上訴人  最高法院檢察署檢察總長
    被  告  甲○○
右上訴人因被告違反家庭暴力防治法案件，對於臺灣高雄地方法院中華民國九十年九
月十八日第一審簡易確定判決（九十年度簡字第四二號，聲請簡易處刑案號：臺灣高
雄地方法院檢察署九十年度偵字第二０二二號、第三七六二號），認為部分違法，提
起非常上訴，本院判決如左：
    主  文
原判決關於違背法令部分撤銷。
    理  由
非常上訴理由稱：「一、按判決不適用法則或適用不當者，為違背法令，刑事訴訟法
第三百七十八條定有明文。又犯家庭暴力罪或違反保護令罪而受緩刑之宣告者，在緩
刑期內應付保護管束，家庭暴力防治法第三十條第一項亦有明文。二、經查原確定判
決認定被告甲○○與吳李雪娥係夫妻關係，二人間具家庭暴力防治法第三條第一款所
定之家庭成員關係。被告曾於民國八十九年八月三十一日經臺灣高雄地方法院以八十
九年度家護字第六一六號民事裁定令其不得對吳李雪娥實施身體或精神上不法侵害與
騷擾之行為，詎被告於九十年一月十四日八時三十五分許，在高雄市前金區○○○路
一五八號一樓住處毆打吳李雪娥，並以『幹你娘』之穢語辱罵吳李雪娥，而對其實施
身體及精神上之不法侵害。違反前述裁定。爰依家庭暴力防治法第五十條第一款違反
保護令罪，而判處有期徒刑四月，如易科罰金，以三百元折算一日，並宣告緩刑二年
確定，有該案卷可稽。依前揭家庭暴力防治法第三十條第一項之規定，即應同時諭知
緩刑期內付保護管束。惟原判決竟漏未適用該條項規定，僅於判決中為緩刑二年之宣
告，而未同時宣告緩刑期內付保護管束，自有判決不適用法則之違背法令。三、案經
確定，爰依刑事訴訟法第四百四十一條、第四百四十三條之規定，提起非常上訴，以
資糾正。」等語。
本院按判決不適用法則或適用不當者，為違背法令，刑事訴訟法第三百七十八條定有
明文。又犯家庭暴力罪或違反保護令罪而受緩刑之宣告者，在緩刑期內應付保護管束
，復為家庭暴力防治法第三十條第一項所明定。是法院對於犯家庭暴力防治法內所定
家庭暴力罪或違反保護令罪之被告諭知緩刑者，即應併為緩刑期內付保護管束之宣告
，並無自由酌裁之權。至所謂違反保護令罪，依家庭暴力防治法第五十條第一項規定
，係指違反法院依該法第十三條、第十五條規定所為禁止實施家庭暴力行為、禁止直
接或間接騷擾、接觸、通話或其他連絡行為、命遷出住居所、遠離住居所、工作場所
、學校或其他特定場所、命完成加害人處遇計畫、戒癮治療、精神治療、心理輔導或
其他治療、輔導之裁定而言。依原確定判決所確認之事實，被告甲○○與吳李雪娥係
夫妻，二人具家庭暴力防治法第三條第一款所定之家庭成員關係。被告曾於八十九年
八月三十一日，經臺灣高雄地方法院以八十九年度家護字第六一六號民事裁定，令其
不得對吳李雪娥實施身體或精神上不法侵害與騷擾等行為，詎被告仍於九十年一月十
四日八時三十五分許，在高雄市前金區○○○路一五八號一樓住處毆打吳李雪娥，並
以「幹你娘」之穢語辱罵吳李雪娥，對彼實施身體及精神上之不法侵害。則原確定判
決以被告違反法院依家庭暴力防治法第十三條第二項第一、二款規定所為之保護令，
而依該法第五十條第一款規定，論處被告違反法院依家庭暴力防治法第十三條所為禁
止實施家庭暴力行為之裁定罪刑，而諭知有期徒刑四月，如易科罰金，以三百元折算
一日、緩刑二年，即應依同法第三十條第一項規定，併宣告緩刑期內付保護管束。原
判決未依上開規定，併宣告被告緩刑期內付保護管束，顯有判決不適用法則之違法。
案經確定，非常上訴意旨執以指摘，為有理由，因原判決尚非不利於被告，應由本院
僅將原判決關於違背法令部分撤銷，以資糾正。
據上論結，應依刑事訴訟法第四百四十七條第一項第一款前段，判決如主文。
中      華      民      國    九十二    年      五      月    二十二    日
                              最高法院刑事第一庭
                                  審判長法官  施  文  仁
                                        法官  林  永  茂
                                        法官  蕭  仰  歸
                                        法官  洪  文  章
                                        法官  呂  永  福
      右正本證明與原本無異
                                              書  記  官
中      華      民      國    九十二    年      五      月    二十九    日


司法院資訊處製作；財團法人民間司法改革基金會備份。
